【裁判字號】    90,易,1312
【裁判日期】    901105
【裁判案由】    傷害等
【裁判全文】
臺灣彰化地方法院刑事判決                      九十年度易字第一三一二號
    公  訴  人  臺灣彰化地方法院檢察署檢察官
    被      告  甲○○
    被      告  乙○○
    選任辯護人  陳忠雨律師
右列被告等因傷害等案件，經檢察官提起公訴（民國九十年度偵字第二九六二號）及
併案審理（九十年偵字第五九一六號），本院判決如左︰
    主      文
甲○○、乙○○共同連續傷害人之身體，各處有期徒刑壹年捌月。又共同以加害生命
、身體之事，恐嚇他人致生危害於安全，各處有期徒刑伍月。各應執行有期徒刑貳年
。
甲○○、乙○○被訴無故侵入住宅部分不受理。
    事      實
一、甲○○有二次妨害風化罪前科，乙○○有脫逃罪、殺人未遂、侵占等前科，詎二
    人均不知警惕，甲○○藉其與丙○○間因房屋租賃而起糾紛，竟基於傷害之概括
    犯意，先於民國九十年三月二十三日下午九時許，夥同有犯意聯絡之乙○○至丙○○位在彰化縣員林鎮○○路四七五巷四號之住處，敲打丙○○住屋房門，並基
    於恐嚇之犯意聯絡，恫嚇丙○○「死老頭，給我出來，來一個死一個，來二個死
    一雙」、「如果你敢出來我讓你死」等語，使丙○○心生畏懼，致生危害於安全
    ，丙○○開門後，甲○○隨即未經同意即無故侵入丙○○之臥房（無故侵入住宅
    部分未據告訴），再持鋁製畚斗毆打丙○○，致丙○○跌坐在地，丙○○為避免
    甲○○繼續攻擊，乃持身旁清理浴室所用之鹽酸擲向甲○○（此部分另經本檢察
    官以九十年度偵字第三八二二號為不起訴處分），甲○○因受灼傷難忍而大聲呼
    喊，適乙○○聽見甲○○喊叫後，即衝進丙○○之臥房持雨傘毆打丙○○，並恐
    嚇稱「上次沒打死，這次要給你死」等語，使丙○○心生畏懼，致生危害於安全
    ，丙○○遂逃至屋外，仍被乙○○追及，乙○○繼以雨傘繼續攻擊，致丙○○橫
    躺在地，後經在場之葛湘玲勸阻後，乙○○方停止攻擊。丙○○因此而受有右顏
    挫裂創二╳○．二公分、右眼周圍挫傷血腫五╳五公分、左耳後挫裂創二╳○．
    二公分、左顏挫損傷血腫八╳五公分、左膝擦破傷四╳四公分、右上膊挫傷皮下
    瘀血十╳八公分、左上膊挫挫傷皮下瘀血二╳二公分、頸背挫傷皮下瘀血四╳二
    公分、左臀部挫傷皮下瘀血十五╳八公分、左下腿挫傷皮下瘀血二十╳八公分右
    小指挫裂創二╳○．五公分、右手腕挫裂創一╳一公分、右足第一趾間挫裂二．
    五公分及左下腿擦破傷三╳二公分等傷害。甲○○、乙○○於此件案件進入偵查
    階段後，仍不知悔改，復於九十年七月十四日下午四時三十分許，見丙○○返回
    其位於彰化縣員林鎮○○路四七五巷四號之住處，乃承前傷害之概括犯意，共同
    趁丙○○來不及將鐵門關上之際，將丙○○之雙手往外拉扯，致丙○○手部遭鐵
    門夾住及碰撞，嗣經丙○○奮力抵抗時，又跌坐地上，致丙○○受有右肘挫裂傷
    一．五公分╳十公分、薦尾部挫損傷紅腫十五╳九公分等傷害。
二、案經彰化縣警察局員林分局報請及丙○○訴請臺灣彰化地方法院檢察署檢察官偵
    查起訴及併案審理。
     理    由
一、訊據被告甲○○、乙○○矢口否認有右揭犯行，被告甲○○辯稱：我未恐嚇告訴
    人丙○○，亦未毆打丙○○，我本來要拿畚斗打他，但丙○○潑我鹽酸後，我趕
    緊丟下畚斗去洗臉，九十年七月十四下午亦未毆打丙○○云云。被告乙○○辯稱
    是丙○○先用鹽酸潑伊，丙○○身上之傷係其自己跌倒，九十年七月十四下午是
    我們要取回鐵門，但丙○○不肯，並未打他，證人所言不實云云。辯護人則替被
    告辯稱姑不論被告甲○○有無恐嚇，但丙○○早已準備鹽酸與手杖反擊，可見即
    使被告甲○○有恐嚇，並未使丙○○心生畏懼。又被告乙○○亦被丙○○潑鹽酸
    ，故被告乙○○將丙○○之手杖搶下反擊亦屬正當防衛。又被告乙○○即使有說
    「給你死」，但被告乙○○邊打邊說，恐嚇行為亦被傷害所吸收云云。經查（一
    ）右揭犯罪事實，業據被害人丙○○指訴綦詳，且經證人呂錦珠於警訊中證稱「
    甲○○到丙○○所住的門外大聲罵丙○○說：『死老頭，你給我出來，來一個死
    一個，來兩個死一雙，．．。』，並到丙○○的房間外，用腳踹門及用手打門。
    丙○○這時立即起來開門後，看見甲○○手持畚斗站在門外，丙○○手持柺杖與
    雨傘，而賴某看見唐某持畚斗後，拿起一個液體潑向唐某，唐某則大叫說你拿硫
    酸潑我，並邊沖水。而這時乙○○聽到後，立即前來，並動手開始毆打賴某，從
    四號房間內打到門外，並口出說：『給你死，給你死，上次沒打死你，這次要給
    你死』我看見賴某血跡斑斑．．」等語。又證人雷楊麗香於偵查中亦證稱「甲○○當時連同她小孫乙○○將近九點一起過來，．．他們一過來就喊『死老頭，給
    我出來，我們要讓你死』，我們相勸不要這樣，這時甲○○拿著畚斗去打丙○○
    ，我在甲○○、丙○○之間欲阻擋甲○○，伸手去攔，當時我背對著丙○○，後
    來丙○○被甲○○打到跌坐在浴室門口，順手拿不知名液體潑過來」等語。復經
    證人葛湘玲於偵查中證稱「當時我與她們約距五、六公尺，當時甲○○用鋁製的
    畚斗，敲丙○○，第二下時被雷楊麗香擋住，丙○○當時已被打進屋內，我無法
    看見他如何潑，但看見甲○○遭潑後就丟掉畚斗，趕緊沖水，．．乙○○聽到甲○○被潑後，就追進屋打丙○○，當時丙○○拿著雨傘，乙○○搶過來，從屋內
    打至庭院、巷口，最後丙○○躺在路中央，我有過去拉乙○○說『不要打，打死
    人怎麼辦』，當時在電線桿旁，丙○○躺在地上又爬起來，乙○○不聽又追著打
    ，傘骨都打得斷了」等語。且三位證人均屬被告甲○○之房客，與被告二人又無
    怨隙，實無置自己之房東不顧而偏坦告訴人之理，此外復有診斷證明書二紙、照
    片十六張、租賃契約書一份及扣案之雨傘一把可稽。故被告二人辯稱九十年三月
    二十三日未恐嚇及毆打告訴人，證人所言不實云云，顯為卸責之詞，不足採信。
    又查（二）鋁製畚斗之本身質硬且有多處尖銳或扁平細直之處，直接往人體毆打
    ，確實容易造成裂傷，而依卷附九十年三月二十三日之驗傷診斷書，告訴人受有
    右顏挫裂創二╳○．二公分、右眼周圍挫傷血腫五╳五公分、左耳後挫裂創二╳
    ○．二公分、左顏挫損傷血腫八╳五公分等傷害，足認告訴人指訴被告甲○○手
    持畚斗猛擊告訴人頭部，造成告訴人受有上開傷害等語應可採信。至被告張松竹
    辯稱丙○○身上之傷係其自己跌倒云云，惟查一般跌倒，若是正面跌倒，傷勢即
    集中在正面，若是背面倒地，則傷勢則應集中在背面，且一般在跌倒時，有手部
    之支撐，則頭部應不致於受傷，惟查惟依卷附九十年三月二十三日之驗傷診斷書
    及照片，告訴人之傷勢遍布頭部、四肢及身體正、反面，且受傷種類多屬不同，
    若告訴人是正面跌倒，造成右眼周圍挫傷血腫五╳五公分，然告訴人之左耳後怎
    可能在正面跌倒時同時挫裂創傷二╳○．二公分？又告訴人之左臀部又怎可能挫
    傷皮下瘀血十五╳八公分？若告訴人是朝背面跌倒，則告訴人之顏面又可能同時
    受傷？又告訴人左、右上膊皆有受傷，惟查一般人跌倒時，手部的直接反應應是
    去抵擋，除非告訴人正面朝下跌倒，手部如立正般完全不抵擋，否則實難想像單
    純地跌倒會造成左、右上膊正面受傷，故被告張松竹辯稱丙○○身上之傷係其自
    己跌倒云云，顯與常理不符，不足採信。（三）再查，辯護意旨稱無論被告甲○○有無恐嚇，但丙○○早已準備鹽酸與雨傘反擊，足見並未使丙○○心生畏懼云
    云，惟查被告甲○○當時一邊手持鋁製畚斗，一邊敲打告訴人家門，還一邊恐嚇
    年逾九十歲之告訴人，任何人處於此種情況下，孰能不心生畏懼？且反擊或係基
    於恐懼之情況下為保護自己所做之防護措施，豈能倒果為因言因告訴人能尚反擊
    ，故告訴人並不會心生畏懼？故辯護意旨稱告訴人應不會心生畏懼云云，尚難採
    信。（五）辯護意旨又稱被告乙○○將丙○○之手杖搶下反擊，亦屬正當防衛云
    云，惟查依據證人葛湘玲之證詞，被告乙○○從告訴人屋內打到庭院、巷口，最
    後告訴人躺在路中央，告訴人在地上又爬起來，被告乙○○不聽又追著打，傘骨
    都打得斷了等語，顯見告訴人之反擊在被告乙○○將告訴人之雨傘搶下時早已停
    止，然被告乙○○仍繼續毆打告訴人，並且造成告訴人嚴重之傷害，顯已逾越正
    當防衛之必要程度，故被告乙○○尚難據此主張正當防衛。（六）至辯護意旨稱
    被告乙○○即使邊打邊說，恐嚇行為亦被傷害所吸收云云，惟按所謂之吸收犯係
    指一行為在本質上即當然包括另一行為，或一行為足以吸收另一行為者，不必就
    二行為成立想像競合或牽連犯而作處斷，查恐嚇罪之發生並不必然發生傷害之結
    果，而傷害罪之前提亦不必然伴隨著恐嚇，恐嚇罪與傷害罪在法律上本屬互相獨
    立之罪責，故辯護意旨稱恐嚇行為亦被害所吸收，於法顯屬無據。（七）末查，
    被告二人雖否認有於九十年七月十四日下午傷害告訴人，惟查，被告乙○○在偵
    查中先是供稱伊當天沒有在該處，人在社頭云云，被告甲○○在偵查中則供稱其
    在家中云云，嗣後被告二人於本院審理中則改稱：那天是我們要取回鐵門他不肯
    云云，前後供詞已屬不一。且被告既供稱那天是我們要取回鐵門他不肯云云，足
    見被告二人當天確實曾與告訴人起爭執，又依據告訴人所提出之診斷證明書告訴
    人受有右肘挫裂傷一．五公分╳十公分、薦尾部挫損傷紅腫十五╳九公分等傷害
    ，與告訴人指述：被告二人趁他來不及將鐵門關上之際，將他的雙手往外拉扯，
    致他手部遭鐵門夾住及碰撞，嗣經奮力抵抗時，又跌坐地上始受傷，核其傷勢與
    告訴人指述之情節，亦能符合，參以被告二人又曾經在九十年三月二十三日毆打
    告訴人，故本院認告訴人此部分之指訴應可採信，被告二人此部分犯行亦堪認定
    。至於辯護意旨求再次傳訊三位證人，惟按證人在偵查中已經合法訊問，其陳述
    明確別無訊問之必要者，不得再行傳喚，刑事訴訟法第一百九十六條定有明文，
    本院認本件犯罪已臻明確，並無再傳喚三位證人之必要，併此敘明。
二、核被告二人所為，均係犯刑法第二百七十七條第一項傷害罪及第三百零五條之恐
    嚇罪。被告二人前後二次傷害犯行，時間緊接，犯罪構成要件相同，顯係基於概
    括犯意為之，為連續犯，均應依法應加重其刑。又被告二人就上開二罪有犯意聯
    絡及行為分擔，為共同正犯論。又其等所犯上開二罪間，犯意各別，罪名有異，
    應分論併罰，公訴意旨認被告二人所犯上開二罪有方法結果之牽連關係，尚有未
    洽。又被告二人九十年七月十四日之犯行雖未據公訴人提起公訴，惟查此部分與
    前揭起訴且經認定有罪之傷害部分有連續犯之裁判上一罪關係，本院自得一併審
    理，併此敘明。爰審酌被告甲○○有二次妨害風化罪前科，被告乙○○有脫逃罪
    、殺人未遂、侵占等前科，二人皆素行不佳，猶不知警惕，無視告訴人係為年逾
    九旬之人，竟藉細故毆打告訴人致其遍體遴傷，且被告甲○○手持鋁製畚斗毆打
    告訴人，而被告乙○○亦手持雨傘毆打告訴人，手段實屬殘忍；又告訴人所受之
    傷勢非常嚴重，被告二人迄今非但未與告訴人和解並賠償告訴人損失，猶有更甚
    者，無視於案件已進入司法程序，於偵查中竟仍再次毆打告訴人，惡性重大，本
    院認非處以重刑，顯難收被告二人警惕之心等一切情狀，分別量處如主文所示之
    刑，並定彼等二人應執行刑，以資懲戒。
三、至併案意旨另認：被告二人復於九十年七月十四日下午四時三十分許，見告訴人
    丙○○返回其位於彰化縣員林鎮○○路四七五巷四號之住處，被告乙○○向告訴
    人恫稱：「死老頭，你還敢回來這裏住，晚上我就打死你」等語，被告甲○○向
    告訴人恫稱「死老頭，你還敢回來這裏住，我就用整桶的硫酸潑你」等語，因認
    被告二人另涉犯恐嚇罪嫌。惟按犯罪事實應依據證據認定之，無證據不能推定其
    犯罪事實，刑事訴訟法第一百五十四條定有明文。又告訴人之告訴，係以使被告
    受刑事訴追為目的，是其陳述是否與事實相符，仍應調查其他證據以資審認。訊
    據被告二人堅詞否認有此部分犯行，而此部分罪嫌除告訴人之指訴外，並無其他
    積極證據或證人足以證明被告二人確有此部份犯行，自難僅應告訴人之指訴即遽
    認定被告二人確有此部分犯行，惟此部分與前揭恐嚇部分有連續犯之裁判上一罪
    關係，爰不另為無罪之諭知，併此敘明。
四、按告訴或請求乃論之罪，未經告訴或請求者，應諭知不受理之判決，刑事訴訟法
    第三百零三條第三款，定有明文。本件公訴意旨認被告乙○○、甲○○共同於九
    十年三月二十三日下午九時許，無故侵入丙○○位在彰化縣員林鎮○○路四七五
    巷四號之住處，因認被告二人另涉犯刑法第三百零六條第一項之無故侵入住宅罪
    嫌，依同法第三百零八條第一項之規定，須告訴乃論。惟查本件告訴人於警訊中
    僅針對恐嚇及傷害部分提出告訴，無故侵入住宅罪嫌部分告訴人於警訊中並未提
    出告訴，依照首開說明，逕為諭知不受理之判決。
五、據上論斷，應依刑事訴訟法第二百九十九條第一項前段、第三百零三條第三款，
    刑法第二十條、第五十六條、第二百七十七條第一項、第三百零五條、第五十一
    條第五款，判決如主文。
中      華      民      國      九十      年      十一    月    五    日
                                    臺灣彰化地方法院刑事第三庭
                                        法      官  詹秀錦
右正本證明與原本無異
如不服本判決，應於判決送達後十日內向本院提出上訴狀( 須附繕本 )。
告訴人或被害人對於判決如有不服具備理由請求檢察官上訴者，其上訴期間之計算係
以檢察官收受判決正本之日期為準。
                                        法院書記官  莊何江
中      華      民      國      九十      年      十    月    二十六    日
刑法第二百七十七條第一項、第三百零五條


司法院資訊處製作；財團法人民間司法改革基金會備份。
